【裁判字號】    98,交聲,181
【裁判日期】    980525
【裁判案由】    聲明異議
【裁判全文】
臺灣臺南地方法院交通事件裁定         98年度交聲字第181號
移送機關    交通部公路總局嘉義區監理所臺南監理站
受處分人    甲○○
上列受處分人因違反道路交通管理處罰條例案件，對於交通部公
路總局嘉義區監理所臺南監理站，民國98年1 月22日所為之裁決
處分（處分案號：嘉監南字第裁74-BB0000000號），聲明異議，
本院裁定如下：
      主  文
異議駁回。
      理  由
一、原處分意旨略以：異議人即受處分人甲○○（下稱異議人）
    ，駕駛車牌號碼KW5-465 號重型機車，於民國97年10月28日
    11時34分許，在高雄市○○路與水管路口駕車行經有燈光號
    誌管制之交叉路口闖紅燈，經高雄市政府警察局交通警察大
    隊員警 (下稱舉發機關）以「汽車駕駛人，行經有燈光號誌
    管制之交岔路口闖紅燈者」違反道路交通管理處罰條例（下
    稱處罰條例）第53條第1 項予以製單舉發，嗣原處分機關即
    交通部公路總局嘉義區監理所臺南監理站，以異議人確有違
    規事實，但係改以處罰條例第60條第2 項第3 款之「駕駛汽
    車不遵守道路交通標線之指示」及違反道路交通管理事件統
    一裁罰基準表（以下簡稱基準表）之規定，裁處異議人罰鍰
    新臺幣（下同）900 元等語。
二、異議意旨略以：異議人不否認於上揭時地有紅燈闖越停止線
    之情事，但行經該路口時，正值綠燈轉黃燈，其因煞車不及
    方逾越停止線；又該處綠燈轉黃燈之號誌時相轉換僅有3秒
    鐘，實致駕駛人煞車不及，為此聲明異議，請求撤銷原處分
    云云。
三、按「汽車駕駛人，行經有燈光號誌管制之交岔路口闖紅燈者
    ，處新臺幣1,800 元以上5,400 元以下罰鍰。」、「汽車駕
    駛人，駕駛汽車有不遵守道路交通標誌、標線、號誌指示之
    情形，而本章（汽車）無處罰之規定者，處新臺幣900 元以
    上1,800 元以下罰鍰。」，道路交通管理處罰條例第53條第
    1 項、第60條第2 項第3 款分別定有明文。亦即對於交岔路
    口處之紅燈亮起之後，仍然違規行駛之車輛有上述「闖紅燈
    」及「不遵守道路交通標線指示」2 種處罰之條文。至於何
    種情形依「闖紅燈」處罰，何種情形依「不遵守道路交通標
    線指示」處罰，參酌道路交通標誌標線號誌設置規則第206
    條第5 款第1 目規定：「車輛面對圓形紅燈表示禁止通行，
    不得超越停止線或進入路口。」等語可知，凡車輛於紅燈亮
    起之後超越停止線，未進入路口者，依「不遵守道路交通標
    線指示」處罰，但進入路口之後即應依「闖紅燈」處罰。有
    繪設路口範圍者：車輛無視於紅燈警示，有穿越路口之意圖
    ，而車身已伸入路口範圍亦視同闖紅燈；若僅伸越停止線而
    未達路口範圍者，則視為不遵守標線指示，而應依道路交通
    管理處罰條例60條第2 項第3 款之規定處分之；無繪設路口
    範圍者：以車輛無視於紅燈號誌，而有穿越路口之企圖，其
    車身並已伸越停止線並足以妨害其他方向人（若有行人穿越
    道）、車通行者亦以闖紅燈論處，若僅車身超越停止線則以
    不遵守標線指示視之，合先敘明。
四、本院審查：
  (一)高雄市政府警察局交通警察隊以異議人駕駛車號KW5-465 號
    重型機車，於民國97年10月28日11時34分許行經高雄市○○
    路與水管路口時，以「汽車駕駛人，行經有燈光號誌管制之
    交岔路口闖紅燈者」，製單舉發，有高雄市政府警察局高市
    警交相字第BB0000000 號舉發通知單附卷可佐，並有違規舉
    發照片及現場照片2 幀附卷可稽。復原處分機關經舉發機關
    舉發上開情事，改以「駕駛汽車不遵守道路交通標線之指示
    」為由，裁處異議人罰鍰900 元，有原處分機關之嘉監南字
    第裁74-BB0000000號違反道路交通管理事件裁決書在卷可憑
    。上開事實皆為異議人所不爭，合先敘明。
  (二)由舉發機關所提出之2 幀照片觀之，異議人所駕駛之車輛已
    超越停止線，然尚未突入路口，因此，依前所述，異議人之
    違規行為係不遵守標線指示，乃違反道路交通管理處罰條例
    第60條第2項第3款之「駕駛汽車不遵守道路交通標線之指示
    」，非舉發機關所稱同條例第53條第1項之「闖紅燈」違規
    行為，故原處分機關改以道路交通管理處罰條例第60條第2
    項第3款對異議人處以罰鍰新臺幣900元，經核並無違誤。
  (三)又異議人對於其有紅燈停車逾越停止線之行為並未否認，而
    係以其駕車行駛經上開路口時正逢綠燈轉換黃燈之際，因其
    時相轉換僅有3 秒鐘，故異議人煞車不及故逾越停止線等語
    置辯；惟衡情一般駕駛人於行經設有交通號誌燈之路口，目
    視交通號誌轉換時，理應依交通號誌變換之指示開始緩慢減
    速，隨時或立刻作臨時停車之準備，避免因交通號誌變更煞
    車不及，或致有臨時停車超越停止線之情事，本件異議人倘
    未超速，且依上開方式減速，自無煞車不及之理，蓋該時相
    轉換苟過於急迫，以當地流量觀之，必會多起逾越停止線之
    案例情形，又豈會僅有異議人此單一個案之理？本件異議人
    於圓形紅燈亮起時，其所駕駛車輛之車身，既有直行前進並
    超越停止線，自已違反條例第60條第2項第3款之規定無疑。
    異議人上開所辯並無所據，尚難採為對受處分人有利之認定
    。
  (四)綜上所述，異議人於前述時、地之違規事實既可認定，原處
    分機關裁處異議人罰鍰900 元部分，經核於法尚無違誤，異
    議人異議內容，並無理由，應予駁回。
五、據上論斷，應依道路交通案件處理辦法第19條前段，裁定如
    主文。
中    華    民    國    98    年    5     月    25    日
                  交通法庭   法  官  廖建彥
以上正本證明與原本無異。
如不服本裁定應於送達後5日內向本院提出抗告狀（應附繕本）
。
                             書記官  吳揆滿
中    華    民    國    98    年    5     月    25    日


司法院資訊處製作；財團法人民間司法改革基金會備份。
